臺灣高等法院高雄分院民事判決　九十一年度訴字第一四號
　　原　　　告　乙○○
　　被　　　告　甲○○
右當事人間請求損害賠償事件，原告於刑事訴訟程序提起附帶民事訴訟，經本院刑事
庭裁定移送，本院判決如左：
    主      文
被告應給付原告新台幣壹佰壹拾肆萬玖仟伍佰捌拾陸元，及自民國九十一年五月九日
起至清償日止，按週年利率百分之五計算之利息。
原告其餘之訴駁回。
訴訟費用由被告負擔二分之一，餘由原告負擔。
原告假執行之聲請駁回。
    事實及理由
一、原告主張：被告於九十年一月十四日十五時二十分許，駕駛車號ＡＮ─０三九０
    號廂型車，沿高雄縣岡山鎮○○○路由西向東行駛，途經該路段三三三號前，竟
    疏未注意車前狀況，為超越前方車輛而駛入對向車道，適有原告騎乘車號ＹＭＡ
    ─五一八號重型機車沿對向車道東向西行駛，突見被告駛入其車道，乃緊急剎車
    閃避致重心不穩人車倒地，被告見狀已剎避不及而輾過原告身體，致原告受有右
    下肢開放性骨折併轉組織缺陷、骨盆、肋骨骨折併氣血胸、出血性休克等傷害等
    語，爰依侵權行為之法律關係，求為命被告給付醫療費用新台幣（下同）十五萬
    四千四百六十二元、無法工作之損失三十萬元、看護費用十六萬六千元、救護車
    費用二千三百元、減少勞動能力之損害一百零七萬六千四百九十元及精神上之損
    害一百萬元，共計二百六十九萬九千二百五十二元，及自九十一年五月九日起至
    清償日止，按週年利率百分之五計算之法定遲延利息，並願供擔保，請准宣告假
    執行之判決。
二、被告則以：本件車禍雖係因其過失所致，惟事故發生時原告騎乘重型機車超速行
    駛快車道，與有過失，且原告未減少勞動能力，請求之金額過高等語，資為抗辯
    。
三、原告主張於前揭時、地遭被告過失駕駛廂型車輾過其身，致其受有前揭傷害之事
    實，為被告所不爭（本院卷第一五九頁），堪信為真。惟被告以前揭情詞置辯，
    是本件應審究者為：(一)原告是否與有過失？(二)原告得請求之金額若干？
四、原告是否與有過失？
  (一)被告抗辯：事故發生時原告騎乘重型機車以時速八、九十公里之速度行駛於快車
    道，違反道路交通安全規則之速限，與有過失云云。查，本件事故之發生係因被
    告欲超越前方車輛而駛入對向車道時，疏未注意對向之原告來車所致，被告超車
　　前既未能注意原告行駛於對向車道，則被告顯然無法於事故發生瞬間判斷原告之
　　車速是否高達八、九十公里。雖駕駛車輛行經現場之證人詹如芬於警訊證稱：乙
　　○○（即原告）之車速很快云云。但查，詹如芬並未提及原告之車速約為若干？
　　況原告陳稱事故發生時之車速僅約時速四十公里等語（本院九十年度交上訴字第
　　九四號被告公共危險等案件刑事卷之警訊筆錄第三十八頁、本院刑事卷第三十七
　　頁），復參以詹如芬於刑事一審審理時證稱；我的車速約二、三十公里等語，則
　　以原告自承之時速四十公里確比詹如芬之車速為快，但詹如芬係與被告同向行駛
　　，非與原告同向行駛，詹如芬應難以其車速判斷原告之車速是否超過四十公里之
　　限速，是被告辯稱原告超速行駛，尚無足採。
  (二)被告辯稱：原告違規行駛快車道云云。按機器腳踏車行駛之車道，應依標誌或標
    線之規定行駛；無標誌或標線者，在未劃分快慢車道之道路，得在最外側二車道
    行駛；在已劃分快慢車道之道路，雙向道路得在最外側快車道及慢車道行駛，道
    路交通安全規則第九十九條第一項第一、二款定有明文。查，本件肇事路段無標
    誌或標線，為兩造所不爭，是縱被告所辯肇事路段為二車道之事實為真，原告騎
    乘重型機車行駛該路段之快車道，仍與交通法規無違。則被告辯稱原告違規行駛
    快車道云云，亦無足採。
  (三)從而，被告抗辯原告就本件車禍之發生或擴大與有過失，應減輕其賠償金額云云
    ，尚屬無據。
五、原告得請求之金額若干？
  (一)按因故意或過失，不法侵害他人之權利者，負損害賠償責任。不法侵害他人之身
    體者，對於被害人因此喪失或減少勞動能力或增加生活上之需要時，應負損害賠
    償責任。又不法侵害他人之身體者，被害人雖非財產上之損害，亦得請求賠償相
    當之金額。民法第一百八十四條第一項前段、第一百九十三條第一項及第一百九
    十五條第一項前段分別定有明文。被告因過失不法侵害原告之身體，原告本於侵
    權行為之法律關係，依前揭規定，請求被告負損害賠償責任，於法有據。茲應審
    酌者為得請求金額：
  (1)救護車費用及醫療費用部分：
    原告主張其遭被告撞傷後，由救護車載送至高雄榮民總醫院之費用二千三百元；
    嗣後支出之醫療費用至九十年八月六日止，共計五十九萬二千六百九十元，扣除
    健保給付後，自負額部分為十四萬九千八百十九元；又其於九十年十二月四日因
    併發骨髓炎，住院進行清創手術，所支出之住院及複診費用共計四千六百四十三
    元等事實，分別有被告不爭執為真正之收據影本三十三紙為證（本院卷第七十一
    頁、第二十四至三十七頁、第六十五至六十九頁），自堪信為真實。是原告請求
    救護車費用及醫療費用共計十五萬六千七百六十二元，洵屬有據。
  (2)無法工作之損失部分：
    原告主張其遭被告撞傷後，自九十年一月二十一日起至九十一年五月二十四日
      止，以每月一萬八千七百五十元薪資計算，共十六個月無法工作之損失共三十
      萬元等語。查，原告前於國仲企業社擔任搬運塑膠製品之工作，每月薪資一萬
      五千元，惟受傷後自九十年一月二十一日起即未再支薪，且原告於九十年一月
      十五日住院治療、同年三月十五日出院、同年四月三日複診右脛骨感染性未癒
      合併右下肢顯著運動傷害、同年四月二十七日住院行清創植骨術預計骨頭癒合
      可拔釘約一年、九十一年三月二十五日複診右踝及右膝疼痛，三個月內不宜從
      事粗重勞力工作等情，有國仲企業社證明單二紙、扣繳憑單一紙、高雄榮民總
      醫院及博正醫院診斷證明書共三紙可稽（本院卷第三十九、一０四、四十、二
      十八、四十一、七十頁），自堪認原告自九十年一月二十一日至九十一年六月
      二十四日期間因傷無法工作，每月有一萬五千元之工作損失，是原告僅請求被
      告賠償自九十年一月二十一日起至九十一年五月二十四日止，以十六個月計算
      之之薪資損失共計二十四萬元（計算式：15000×16＝240000）之部分，自屬
      有據。被告否認原告於上開期間無法工作及其薪資，委無可取。
    原告雖主張其於國仲企業社每月底薪一萬六千元，全勤獎金三千元，伙食津貼
      每日五十元，加班費每小時八十元，故每月平均薪資應以一萬八千七百五十元
      計算方屬合理云云。惟查，國仲企業社於八十九年八月至十二月間給付原告薪
      資總額為七萬五千元，有前揭扣繳憑單足憑，是原告平均月薪應為一萬五千元
      ，其提出之薪俸袋記載每月薪資一萬六千元，與前揭扣繳憑單及國仲企業社之
      證明單所載金額均不符，不足採信。況全勤獎金、伙食津貼及加班費部分之薪
      資，非固定之給付，須以實際加班、全勤等為要件始得支領之款項，是其請求
      每月超過薪資一萬五千元損失之金額，尚屬無據，不應准許。
  (3)看護費用部分：
    按民法第一百九十三條第一項所謂「增加生活上之需要」，係指被害以前並無
      此需要，因受侵害始有支付此費用之需要者而言，是原告因身體受被告不法侵
      害，無法自理生活而需由他人看護所支付之費用，即屬增加生活上需要之費用
      ，被告自應予以賠償。
    原告主張自九十年一月十八日起至同年三月十四日止及同年四月二十七日起至
      同年五月二十三日止，以每日二千元之代價聘請第三人吳孫美馨看護，共計支
      出十六萬六千元之看護費用等語，並提出吳孫美馨開具之收據三紙為憑（本院
      卷第四十二至四十四頁）。查，原告於九十年一月十五日住院治療至同年三月
      十五日出院、同年四月二十七日住院行清創植骨術至同年五月二十四日出院，
      期間均無法自理生活而需由他人照料等情，有高雄榮民總醫院病歷查詢函覆表
      及博正醫院九十一年八月十四日九十一博人字第０八二號函可稽（本院卷第九
      十六、一一八頁），其請求被告賠償該期間共計八十三日之看護費用，應屬有
      據，惟吳孫美馨為原告之阿姨，平時擔任家庭主婦而無看護病患之專長等情，
      為原告自承在卷（本院卷第一０八頁），故本院認原告依一般專業看護人員之
      報酬標準給付吳孫美馨看護費用，顯屬過高，而應依基本工資計算報酬較為適
      當，依行政院於八十六年十月十六日發布之基本工資為每月一萬五千八百四十
      元，每日五百二十八元，故被告應賠償原告之看護費用為四萬三千八百二十四
      元（計算式：528×83＝43824）。原告請求逾此範圍之部分，為無理由。
    被告雖抗辯部分看護費用收據之簽發時間早於實際看護期間，而有捏造看護費
      用之嫌云云。惟此僅為原告與吳孫美馨約定於事前或事後給付看護費用之差異
      而已，被告所辯，尚不足採。
  (4)減少勞動能力部分：
    原告主張其受傷後右下肢肌力減少為四分，正常人之肌力為五分，即減少勞動
      能力百分之二十，請求被告賠償自九十一年六月十一日起至屆滿六十五歲退休
      日止減少勞動能力之收入損害一百零七萬六千四百九十元等語。查，原告受傷
      後右下肢肌力減少為四分，較正常人之肌力五分減少約百分之二十，且需依賴
      柺杖助行，惟至同年九月十一日就診時已不需柺杖助行，肌力已恢復正常，雖
      肌耐力較差，無法步行太久，但工作能力則無損失等情，有高雄榮民總醫院診
      斷證明書二紙、病歷資料查詢函覆表一紙可稽（本院卷第七十二、一三八、一
      四０頁）。是原告所主張自九十一年六月十一日起至九十一年九月十日期間，
      其肌力減少為四分，較正常人之肌力五分減少約百分之二十，工作能力有所影
      響，勞動能力減少百分之二十，應為可採。則原告所請求被告賠償自九十一年
      六月十一日起至九十一年九月十日期間（即三個月）之減少勞動能力之損失共
      計九千元（計算式：15000×3×0.2＝9000），自屬有據。被告否認原告於上
      開期間有工作損失，委無可取。
    又原告之肌力於九十一年九月十一日經醫師診斷已恢復正常而無損其一般工作
      能力，已於前述，尚難僅因其肌耐力較差及無法步行過久等症狀，而逕認其勞
      動能力已有減少。從而，原告主張自九十一年九月十一日起至屆滿六十五歲退
      休日止，受有減少勞動能力之損害云云，即無可採，故其逾前開應准許之請求
      ，為無理由。
  (5)精神慰藉金部分：
    被告過失傷害原告之身體，原告因而受有精神上痛苦，其本於侵權行為法律關係
    ，請求被告賠償非財產上之損害，於法有據。爰審酌原告前為塑膠製品搬運工，
    每月薪資約一萬五千元，無不動產；被告經營太陽眼鏡生意，目前入獄服刑而無
    收入，家中舉債度日，有二輛車，無不動產，分別經兩造陳明在卷，復有歸戶財
    產查詢清單及所得資料統計表可稽（本院卷第十一、四十五頁），及斟酌原告因
    車禍受有前揭傷害，復併發骨髓炎而二度住院接受手術，於體內加裝、拔除鋼釘
    ，需長時間復健並追蹤治療，至九十一年九月十一日仍有走久易足底及足側疼痛
    等症狀，且治療復健期間必須忍受肉體上之疼痛及生活上之諸多不便，造成原告
    精神上之痛苦程度，與兩造之社會地位、經濟狀況等一切情狀，認原告請求被告
    賠償精神慰藉金七十萬元為適當，逾此範圍之請求，為無理由。
  (二)至被告辯稱原告已受領部分保險金，應自損害賠償額中扣除該筆金額云云。惟按
    保險人依本法規定給付之保險金，視為加害人或被保險人損害賠償金額之一部分
    ；加害人或被保險人受賠償請求時，得扣除之，強制汽車責任保險法第三十條固
    有明文。惟此處所謂得予扣除之情形，係指肇事汽車所有人已依該法投保汽車強
    制責任險者而言，依責任保險之法理，責任保險人於被保險人對第三人應負賠償
    責任時，代被保險人負賠償之責，故如責任保險人已向受害人給付部分保險金，
    該保險金實際上屬於被保險人賠償金額之一部，被保險人自得由受賠償請求之金
    額中扣除之。反之，如肇事汽車所有人未投保汽車強制責任險，自無該條之適用
    。查，被告未依法投保汽車強制責任險之事實，為其所自承在卷（本院卷第一六
    ０頁），是原告雖於事故發生後，依被保險人蔡峰閩投保之契約向中國航聯產物
    保險公司領取保險金五十萬零一千六百五十一元，有該公司九十一年六月十八日
    （九十一）高理字第０二四號函可稽（本院卷第九十七頁），惟既非基於被告投
    保之責任保險契約而領取該筆金額，依前揭說明意旨，被告抗辯應自損害賠償額
    中扣除該筆金額，即無足採。
  (三)綜上，被告應賠償原告之金額共計一百十四萬九千五百八十六元（計算式：
    156762+240000+43824+9000+700000=0000000）。
六、綜上所述，原告依侵權行為之法律關係，請求被告賠償一百十四萬九千五百八十
    六元，及自九十一年五月九日起至清償日止，按週年利率百分之五計算之法定遲
    延利息，洵屬正當，應予准許，逾此範圍之請求，為無理由，應予駁回。原告雖
    陳明願供擔保，請准為假執行之宣告，惟其勝訴部分，因被告之上訴利益未逾一
    百五十萬元，經本院判決即告確定，無宣告假執行之必要；其敗訴部分，假執行
    之聲請，失所附麗，均應駁回。
七、據上論結，本件原告之訴為一部有理由，一部無理由，依民事訴訟法第七十九條
    但書，判決如主文。
中     華     民     國     九十一     年     十一     月     二十八    日
~B1審判長法官　簡色嬌
~B2法　　　官　林紀元
~B3法　　　官　陳真真
右為正本係照原本作成。
被告不得上訴。
原告如對本判決上訴，須於判決送達後二十日內向本院提出上訴狀，未表明上訴理由
者，，應於上訴後二十日內向本院提出理由書（均須按他造當事人之人數附繕本）。
上訴時應提出委任律師或具有律師資格之人之委任狀，並依附註條文規定辦理。
中　　　華　　　民　　　國　　九十一　　年　　 十一　　 月　　二十九　　日
~B法院書記官　黃琳群
附註：
民事訴訟法第四百六十六條之一：
對於第二審判決上訴，上訴人應委任律師為訴訟代理人，但上訴人或其法定代理人具
有律師資格者，不在此限。
上訴人之配偶、三親等內之血親、二親等內之姻親，或上訴人為法人、中央或地方機
關時，其所屬專任人員具有律師資格並經法院認為適當者，亦得為第三審訴訟代理人。
第一項但書及第二項情形，應於提起上訴或委任時釋明之。
